# 非同一控制下合并基准日与购买日之间差异较少，可以以基准日为合并数据么

提问人：sinvin 时间：2012-04-11 12:16:43
请教版主，目前A公司以 600 万元收购B公司的70%的股权，评估基准日为 2011 年 3 月 31 日，评估应收账款增值 50 万元（审计报告计提50 万元减值准备，评估师认为不存在减值，导致评估值高于审计 50 万元），无其他增值项目，截止 2011 年 3 月 31 日，B公司账面实收资本 900 万元，未分配利润-130万元，评估净资产公允价值 820 万元。 B公司营业执照 2011 年 6 月 20 日（签发日期）变更完成，视同为购买日。 2011 年 3 月 31 日至 2011 年 6 月 20 日之间业务量不大，影响损益也就-10万元。购买日没有经过重新评估。 请问： 1 、在编制购买日的合并资产负债表时，可否按照评估基准日（ 3 月 31 日）为基础编制，不再调整为 6 月 30 日？ 2 、在编制 2011 年年末的合并报表的时候，如何处理应收账款的增值。
我的处理为： 1 、 2011 年 6 月 30 日为购买日（本来是 6 月 20 日，为了方便就以 6 月 30 日为准），购买日的合并资产负债表调整分录借：应收账款 50 实收资本 900 未分配利润 -130 商誉 26 贷:长期股权投资 600 少数股东权益820*30%=246 在此，我没有确认递延所得税负债，一是金额不大，二是确认递延所得税负债太麻烦。
2011 年 3 月 31 日至 2011 年 12 月 31 日，B公司实现-45万元利润， 2011 年 3 月 31 日引起减值准备 50 万元对应的往来款已经处理（收回）。 2011 年 12 月 31 日，编制合并报表的时候 1 、调整B公司 2011 年 12 月 31 日的净利润 借：应收账款 -50 贷：资产减值损失-50 B公司按照公允价值连续计算的 2011 年3-12月的净利润=-45-50=-95 2、合并 按权益法确认投资收益 借：长期股权投资 -95 70%=-66.5 贷： 投资收益 -95 70%=-66.5 权益调整 借：实收资本 900 万元 未分配利润 （-130-45-50）=-225商誉 61 贷: 长期股权投资 600-66.5=533.5 少数股东权益 （900-225）*30%=202.5借：投资收益 -66.5 少数股东损益 -28.5 年初未分配利润-130 贷：未分配利润 -225

回答人：chenyiwei
回复 sinvin 的帖子
1 、基于重要性原则。如果该差异对合并报表整体层面影响不重大的，可以接受简化的处理。
2 、坏帐准备是基于对应收款项的可收回金额的估计而提取的。建议关注审计师和评估师在可收回金额的估计上出现差异的原因。如果到期末该笔应收款项仍然存在的，则应在期末对其可收回金额基于期末可获得的信息进行重新估计，相应调整坏帐准备。

回答人：chenyiwei
回复 sinvin 的帖子
不建议过分机械地在会计核算中运用信用风险组合的方法。尤其是当应收帐款笔数少、单笔金额大的情况下，个别认定法的测试结果应当更接近于最终应收帐款整体的实际可收回金额。因此，如果此处涉及的购买日应收帐款为少数几笔大额应收款项，则应当考虑原先的计提方法是否恰当的等问题。
就本案例而言，由于系非同一控制下合并，在购买方合并报表层面，这些被购买的资产（包括应收帐款）应按购买日公允价值（基本上为评估值）计量，所以合并报表层面确认商誉时，该笔应收款项应当是按照不扣除坏帐准备的金额计入可辨认净资产公允价值的。
如果购买日就已经在合并报表层面这样处理，则后续实际收回金额与原先的估计一致，不存在会计差错或者对商誉的调整问题。